【裁判字號】    88,訴,243
【裁判日期】    890907
【裁判案由】    遺棄等
【裁判全文】
臺灣新竹地方法院刑事判決                          八十八年度訴字第二四三號
    公  訴  人  臺灣新竹地方法院檢察署檢察官
    被      告  甲○○
右列被告因遺棄等案件，經檢察官提起公訴（八十八年度偵字第二三二四號），本院
判決如左：
    主  文
甲○○因過失傷害人，累犯，處有期徒刑肆月；又對於無自救力之人，依法令應扶助
而遺棄之，累犯，處有期徒刑壹年；應執行有期徒刑壹年貳月。
    事  實
一、甲○○前因恐嚇罪，經法院判處有期徒刑一年六月確定，於民國八十四年十月四
    日縮短刑期假釋出監，於八十五年三月六日假釋期滿未經撤銷假釋，以已執行論
    ，猶不知警惕，其先於八十七年十二月十七日上午七時許，在新竹市○○街二一
    九巷口處，見丁○○所有之車牌號碼ＪＧ─四七八八號自用小客車停於該處，即
    趁無人注意之際，以其所有鑰匙開啟車門而竊取之，得手後留供代步之用；繼之
    於同年月二十五日上午八時許，在新竹市○○路○段一０七巷處，以同一方法，
    開啟停於該處曹學文所有車牌號碼ＫＰ─九五五七號自用小客車之車門後，竊得
    置於車內之黑色手提袋（內有ＶＬＳＩ製造技術書一本、在職證明、資料袋、回
    數票四張、新台幣一百元），得手後，復將上開ＶＬＳＩ製造技術書一本、在職
    證明、資料袋等物置於其前所竊得之前揭ＪＧ─四七八八號自小客車內（以上甲○○所犯竊盜罪部分，業經臺灣高等法院八十九年度上易字第一一四號判決有罪
    確定）。甲○○明知其無駕駛執照，竟仍於八十八年一月二日凌晨，駕駛前開竊
    得之ＪＧ─四七八八號贓車，沿新竹市○○路由東往西方向行駛，迨是日凌晨一
    時九分許，途經新竹市○○路○段五一四巷口處，本應注意注意車前狀況，俾隨
    時採取必要之安全措施，且依當時天候狀況為晴，光線為夜間有照明，路面乾燥
    、無缺陷，視距良好等情形，並無不能注意之情事，詎竟疏未注意車前狀況，適
    有丙○○騎乘車牌號碼ＴＶＯ─七五三號機車，後搭載乙○○，與甲○○同向沿
    新竹市○○路由東往西方向行駛，正停於該路口中心線欲等待左轉之際，甲○○
    即自後撞擊丙○○之前開機車，導致丙○○與乙○○人車倒地，丙○○因此受有
    頭部外傷、左腦硬腦膜下及腦內出血、臉部裂傷、顱骨骨折等傷害，乙○○受有
    頭部外傷合併左耳廓及頭皮裂傷之傷害。前開車禍發生後，丙○○已受傷倒地呈
    昏迷狀態，無法自行就醫而陷於無自救力，甲○○依法應即採取救護或其他必要
    措施，而對丙○○予以扶助，惟甲○○見狀竟不即時停車為丙○○生存所必要之
    保護，將其送醫急救，反駕車逃逸，遺棄當時已受傷倒地呈昏迷狀態，無法自行
    至醫院急救而陷於無自救力之丙○○，倖路人見狀速請救護車到場救護送醫。嗣
    因民眾記下甲○○所駕駛之前開自小客車車號報警，經警於同（二）日上午十時
    許，在新竹市○○路○段五七六巷二弄二九號前，尋獲丁○○失竊之車開ＪＧ─
    四七八八號自小客車（已由丁○○領回），暨車內曹學文失竊之ＶＬＳＩ製造技
    術書一本、在職證明、資料袋等物（已由曹學文領回）；繼而於同年月九日下午
    七時許，在新竹市○○路○段六八三巷一九號前，甲○○復因駕駛車牌號碼ＫＣ
    ─三五九一號贓車為警查獲，並自車內查獲曹學文前所失竊之新竹企銀存摺（其
    中竊盜部分業已判決確定），而為警循線查獲上情。
二、案經丙○○及乙○○訴由新竹市警察局第二分局報告臺灣新竹地方法院檢察署檢
    察官偵查起訴。
    理  由
一、訊據被告甲○○固坦承有竊取上述ＪＧ─四七八八號自小客車及駕駛該車之事實
    ，惟否認有駕車肇事逃逸之犯行，辯稱：伊沒有開該車撞過人云云。經查：
（一）被害人丙○○騎乘車牌號碼ＴＶＯ─七五三號機車，後搭載被害人乙○○，於
      右揭時地停於該路口中心線欲等待左轉之際，遭人駕駛汽車自後撞擊，導致丙○○與乙○○人車倒地，丙○○因此受有頭部外傷、左腦硬腦膜下及腦內出血
      、臉部裂傷、顱骨骨折等傷害，乙○○受有頭部外傷合併左耳廓及頭皮裂傷之
      傷害，而肇事之車輛旋即逃逸之事實，業據被害人丙○○、金偉萍等人指述綦
      詳，並有肇事現場圖、道路交通事故調查表、財團法人長庚紀念醫院（下稱長
      庚醫院）八十八年四月十二日（８８）長庚院法字第０一七五號函各一紙、診
      斷證明書三紙、照片六幀等附卷可稽。
（二）次查，系爭ＪＧ─四七八八號自用小客車，於肇事當（二）日上午十時許，在
      新竹市○○路○段五七六巷二弄二九號前，為警尋獲，並在該車之保險桿上留
      有因車禍撞擊時，所烙印之被害人前開機車之車牌號碼等情，已據證人即新竹
      市警察局第二分局埔頂派出所警員王長元於偵查中結證屬實（見偵卷第三十七
      頁背面），且依卷附照片所示，ＪＧ─四七八八號自用小客車之保險桿上留有
      清晰倒映之「ＴＶＯ７５３」（見偵卷第二十、四十六、四十九、五十頁），
      足認ＪＧ─四七八八號自小客車為本件肇事之車輛無訛。
（三）又查，被告於八十七年十二月十七日上午七時許，在新竹市○○街二一九巷口
      處，竊取丁○○所有之ＪＧ─四七八八號自用小客車，並於同年月二十五日上
      午八時許，在新竹市○○路○段一０七巷處，竊取曹學文黑色手提袋（內有Ｖ
      ＬＳＩ製造技術書一本、在職證明、資料袋、回數票四張、新台幣一百元）等
      物之事實，業據被告於本院審理時供承不諱，核與被害人丁○○、曹學文指述
      之情節相符，復有車輛竊盜、車牌失竊資料個別查詢報表─查詢車輛認可資料
      一紙、車輛遺失尋獲證明單一紙、贓證物品該領保管收據二紙，另依卷附內政
      部警政署刑事警察局八十八年二月五日（八八）刑醫字第四八二七號鑑驗書，
      被告唾液與ＪＧ─四七八八號車內尋獲煙蒂之ＤＮＡ確屬相符（見偵卷第十六
      頁），且被告此部分之竊盜犯行亦經法院判決有罪確定，有臺灣高等法院被告
      全國前案紀錄表暨臺灣高等法院八十九年度上易字第一一四號判決書可考。而
      前揭ＪＧ─四七八八號自用小客車於肇事後經尋獲時，在該車內另尋獲曹學文
      於八十七年十二月二十五日所失竊之之ＶＬＳＩ製造技術書一本、在職證明、
      資料袋等物，已經被害人曹學文指述明確，並有曹學文出具之贓證物品該領保
      管收據一紙可參（見偵卷第十、十一、十八頁）。則系爭ＪＧ─四七八八號自
      用小客車自八十七年十二月十七日失竊後，迄同年月二十五日止均係在被告使
      用中一節，應堪認定。
（四）再查，被告於八十七年十二月十七日竊得ＪＧ─四七八八號自用小客車後，迄
      同年月二十五日止，該車均係被告使用中等情，已如前述，因此，本案之關鍵
      在於：自八十七年十二月二十五日起，迄八十八年一月二日凌晨一時九分許該
      車肇事之時止，計八日之久，系爭自用小客車是否仍為被告使用中？抑或另有
      他人駕駛本案之肇事車輛？經查，依被告所犯下之多起汽車竊盜案件之情節觀
      之，被告均係單獨一人以自備之鑰匙開啟車門，或竊取汽車供己代步之用，或
      竊取被害人留於車內之物品，此為被告所供明在卷，復經本院調閱臺灣高等法
      院八十九年度上易字第一一四號被告被訴竊盜一案全案刑事卷宗查核無訛，並
      有該院八十九年度上易字第一一四號刑事判決書在卷可考。另被告於本院審理
      時供稱：（偷車做什麼用？）自己開，代步用，（有無賣過偷的車子？）沒有
      ，（如何偷車內東西？）如果只偷車內的東西，僅將車窗敲破竊取，我就不會
      把車子開走，我都是用鑰匙去開車門，打的開進到車內，有時是偷車內東西，
      有時是把車子開走，（偷車後如何處理贓車？）開到沒有油就放在路邊，（偷
      車有無共犯？）都是我一人去偷的，（偷完以後有無給他人使用？）都是我一
      個人用等語（見本院八十九年六月十五日審理筆錄、同年七月二十日訊問筆錄
      ）；而該車於八十九年一月二日肇事後，旋於同日停在新竹市○○路○段五七
      六巷二弄二九號前，後因經人檢舉違規停車，經警前往查看始查覺車上有撞擊
      痕跡等情，業據證人即新竹市警察局第二分局埔頂派出所警員王長元證述屬實
      ，並有車輛遺失尋獲證明單一紙可參（見偵卷第三十七頁背面），且該車經車
      主丁○○領回時，車內已完全沒有汽油之事實，亦據被害人丁○○到庭證述明
      確（見本院八十九年七月二十日訊問筆錄）。是以，被告偷車之目的既係作為
      代步之用，於使用至沒有汽油時，即將之棄置，此與系爭肇事之自用小客車，
      於肇事當日亦因車內汽油用罄遭棄置路旁而尋獲，兩者情節相符。並且，自八
      十七年十二月二十五日迄八十八年一月二日止，短短不到八日內，亦殆無有他
      人駕駛該車之可能，蓋依被告所述其偷車之目的係供其自己一人代步所用，其
      亦不曾將偷得之車輛交由他人使用，並依其使用竊得贓車之情節，均係於車內
      汽油用罄後，隨之棄置於路旁，衡情，旁人就一來路不明之車輛，且於缺油之
      狀態下，實無大費周彰，先予加油後再行利用之可能。從而，本案確係被告於
      竊得ＪＧ─四七八八號自用小客車後，並駕駛該車肇事，已至為灼然，被告辯
      稱伊無駕車肇事云云，自係飭卸之詞，委無足採。
（五）按汽車行駛時，駕駛人應注意車前狀況，並隨時採取必要之安全措施，道路交
      通安全規則第九十四條第三項定有明文。本件被告於右揭時地駕車，自應注意
      遵守上開規定，且依卷附道路交通事故調查報告表所示，當時天候狀況為晴，
      光線為夜間有照明，路面乾燥、無缺陷，視距良好等情以觀，亦無不能注意之
      情事，竟疏未注意上開規定，駕駛汽車自後撞擊被害人騎乘之機車，導致被害
      人受傷，被告顯有過失，已臻明確。又被告之過失行為與被害人所受之前揭傷
      害有相當因果關係，事證明確，被告過失傷害犯行，堪予認定。
（六）又被害人丙○○當時遭被告撞傷，已因受有頭部外傷、左腦硬腦膜下及腦內出
      血、臉部裂傷、顱骨骨折等傷害，而倒地不起呈昏迷狀態。按汽車駕駛人，駕
      駛汽車肇事致人受傷或死亡，應即採取救護或其他必要措施，並向警察機關報
      告，不得駛離，道路交通管理處罰條例第六十二條第一項定有明文。被害人丙○○既因被告駕車肇事致受有前揭傷害呈昏迷狀態，即已喪失自主行動之能力
      ，無法自行至醫院急救，係屬無自救力之人，被告依前開法條之規定，對之即
      有扶助之義務，被告肇事後，不為被害人丙○○生存所必要之扶助，任令被害
      人丙○○置身道路，使被害人丙○○處於生命危險之境。被告遺棄犯行，亦足
      堪認定。
      綜上，本件事證明確，被告犯行洵堪認定，應依論科。
二、查被害人陳秀娟因本件車禍受有前揭傷害，經送醫醫治之結果，已無視力、語言
    、味覺、嗅覺之障礙，且四肢正常，有長庚醫院八十八年四月十二日（八八）長
    庚院法字第０一七五號函可憑，雖被害人於偵查中指稱：其因被撞後耳膜破裂，
    致聽力受傷等語，惟經本院向長庚醫院函查其聽力受損之情形，據該院覆稱：八
    十八年三月二十六日病患回診時，理學檢查耳膜正常等情，此有該院八十九年八
    月十七日（八九）長庚院法字第０四二０號函可參，是被害人陳秀娟所受之傷害
    尚難認已達重傷害之程度。故核被告甲○○所為，係犯刑法第二百八十四條第一
    項前段之過失傷害罪及同法第二百九十四條第一項之遺棄無自救力人罪。被告以
    一過失行為同時致被害人丙○○、乙○○受傷，係以一行為同時觸犯數罪名，為
    想像競合犯，應依刑法第五十五條規定，從一重處斷。公訴人認被告就被害人丙○○部分係犯刑法第二百八十四條第一項後段之過失重傷害罪，容有誤會。其所
    犯二罪之間，犯意各別，行為互殊，應予分論併罰。又被告無駕駛執照，已據其
    供明在卷，復有交通部公路局新竹區監理所八十九年七月三日（八九）竹監二字
    第０八０二０號函在卷可考，其猶駕車肇事致被害人受傷，應依道路交通管理處
    罰條例第八十六條第一項之規定，加重其刑。末查，被告前因恐嚇罪，經法院判
    處有期徒刑一年六月確定，於八十四年十月四日縮短刑期假釋出監，於八十五年
三月六日假釋期滿未經撤銷假釋，以已執行論，有臺灣新竹法院檢察署刑案紀錄
    簡覆表、臺灣高等法院被告全國前案紀錄表在卷可稽，於五年以內再犯本件有期
    徒刑以上之罪，為累犯，應依刑法第四十七條規定遞予加重其刑。爰審酌被告之
    品行、無照駕車肇事及過失程度與被害人之人數、所受之傷害、迄未賠償被害人
    損失，及肇事後逃逸惡性非輕、犯後未坦承犯行等一切情狀，量處如主文所受之
    刑，以示懲儆。
三、被告行為後，雖刑法已於八十八年四月二十一日修正公布，同年月二十三日起生
    效施行，增訂第一百八十五條之四規範駕駛動力交通工具肇事，致人死傷而逃逸
    之情形，且刑度亦與刑法第二百九十四條第一項（處六月以上五年以下有期徒刑
    ）同。惟被告行為時尚無此處罰之規定，且增訂之刑法第一百八十五條之四與刑
    法第二百九十四條第一項構成要件復異，所規範內容有所不同，尚無比較新舊法
    問題，而應依同法第二百九十四條第一項論處，併此敘明。
據上論斷，應刑事訴訟法第二百九十九條第一項，刑法第二百八十四條第一項前段、
第二百九十四條第一項、第五十五條、第四十七條、第五十一條第五款，道路交通管
理處罰條例第八十六條第一項，罰金罰鍰提高標準條例第一條前段，判決如主文。
本案經檢察官羅雪梅到庭執行職務。
中      華      民      國      八十九      年     九      月    七     日
                                  臺灣新竹地方法院刑事第二庭
                                      法  官   謝  永  昌
右正本證明與原本無異。
如不服本判決，應於判決送達後十日內向本院提出上訴狀( 應附繕本 )，上訴於
臺灣高等法院。
                                      書記官   陳  凰  榆
中      華      民      國      八十九      年     九      月    七     日
附錄本案論罪科刑法條全文：
刑法第二百九十四條
對於無自救力之人，依法令或契約應扶助、養育或保護，而遺棄之，或不為其生存所
必要之扶助、養育或保護者，處六月以上五年以下有期徒刑。
刑法第二百八十四條
因過失傷害人者，處六月以下有期徒刑、拘役或五百元以下罰金，致重傷者，處一年
以下有期徒刑、拘役或五百元以下罰金。
從事業務之人，因業務上之過失傷害人者，處一年以下有期徒刑、拘役或一千元以下
罰金，致重傷者，處三年以下有期徒刑、拘役或二千元以下罰金。


司法院資訊處製作；財團法人民間司法改革基金會備份。
